【裁判字號】    98,易,433
【裁判日期】    980729
【裁判案由】    恐嚇取財
【裁判全文】
臺灣臺南地方法院刑事判決               98年度易字第433號
公  訴  人  臺灣臺南地方法院檢察署檢察官
被      告  丙○○
上列被告因恐嚇取財案件，經檢察官提起公訴（98年度偵緝字第
21號），本院判決如下：
    主  文
丙○○幫助犯恐嚇取財罪，處有期徒刑伍月，減為有期徒刑貳月
又拾伍日，如易科罰金，均以新臺幣壹仟元折算壹日。
    事  實
一、丙○○明知詐騙集團經常以取得他人金融帳戶作為詐欺犯行
    取得不法金錢之重要方法，又對於提供帳戶，雖無引發他人
    萌生犯罪之確信，但仍以縱若有人持以犯罪，亦不違反其幫
    助犯罪之本意，竟仍基於幫助詐騙集團以轉帳匯款方式取得
    詐欺不法金錢之不確定犯意，於民國（下同）95年12月24日
    ，將其所申請開設之華南商業銀行華江分行（下稱華江分行
    ）帳號000000000000號帳戶之提款卡及密碼等資料，交付真
    實姓名、年籍不詳之成年男子，用以幫助不詳詐騙、恐嚇集
    團犯罪後，將款項存入上開帳戶內，藉以取得犯罪所得。嗣
    不詳詐騙集團成員取得上開資料後，即基於意圖為自己不法
    所有之犯意，於95年12月19日上午9時30分許，撥打電話向
    乙○○恫稱陳某與人發生口角，有人要以新臺幣（下同）80
    萬元之代價，砍斷其雙腳，但願以較少金錢給予陳某一個機
    會等語，致使乙○○心生恐懼，信以為真，而於當日上午10
    時餘許，依指示前往苗栗縣竹南鎮之華南商業銀行竹南分行
    匯款2萬元，及於同日上午10時51分許，由苗栗縣竹南鎮之
    台新銀行自動櫃員機轉匯3萬元（合計5萬元）至丙○○上開
    華江分行帳戶，旋遭提領殆盡。嗣乙○○發覺有異，報警究
    辦，查悉上情。
二、案經屏東縣警察局移送臺灣屏東地方法院檢察署檢察官呈請
    臺灣高等法院檢察署檢察長核轉臺灣臺南地方法院檢察署檢
    察官偵查起訴。
    理  由
一、訊據被告丙○○對於上開華江分行帳戶係其開設，其於上開
    時間將上開帳戶資料交予他人，及被害人乙○○受恐嚇將上
    開金錢匯入上開帳戶等情並不爭執，惟矢口否認其交付上開
    帳戶資料係為提供犯罪集團使用，並辯稱：我因為要還銀行
    的貸款及信用卡債務，急須用錢，從報紙的廣告得知辦理貸
    款的訊息，經過電話聯繫，對方要我把上開帳戶的提款卡及
    密碼資料寄給他，說辦好貸款就寄還給我，我沒有問為什麼
    要把提款卡及密碼寄去，就到臺北火車站附近的客運站寄出
    上開資料，後來貸款沒有辦出來，對方也沒有把提款卡還給
    我，我沒有留下上開報紙廣告，我也忘記對方的電話號碼云
    云。惟查：
  (一)上開華南銀行華江分行帳戶係被告所申辦開立及證人即被害
    人乙○○遭上開犯罪集團恐嚇而匯款金錢至被告上開帳戶等
    事實，業據證人乙○○於警訊時證述明確（見警卷第245至2
    46頁），復有被告上開陳述在卷可憑，再有被告上開帳戶存
    款往來明細表1紙、台新銀行自動櫃員機交易明細表1紙、華
    南商業銀行全行通收存款憑條副根1紙附卷可稽（見警卷第2
    43、247頁），審諸一般人並無任意將所有款項匯入他人帳
    戶之可能，而被害人非但與被告素不相識，其所匯入之款項
    ，復旋經不詳之犯罪集團成員提領取得，致難以追查其流向
    ，是被害人所訴遭人恐嚇取財一節，自堪採信，並可認定犯
    罪集團利用被告上開帳戶及提款卡，向被害人遂行恐嚇取財
    犯行，確為有計畫之實施犯罪。
  (二)其次，民眾向金融機構申請信用貸款，需提出申請書並檢附
    在職證本、身分證、財力或所得證明等資料，於金融機構徵
    信審核通過後，再辦理對保等手續，俟上開貸款程序完成後
    再行撥款，貸款人毋庸交付提款卡或密碼予貸款之金融機構
    等情，被告於偵查中亦自承知悉（見核交卷第5頁）；而被
    告對於所代辦貸款人員之姓名、年籍等資料復全然不知，又
    未詢問對方為何要寄出上開帳戶之提款卡及密碼，即率爾將
    帳戶之提款卡及密碼寄予該不詳人士，全無掛心核貸之款項
    立遭代辦者冒領一空，被告該行徑實與常理大相違背，足徵
    被告上開所辯，與常情不符，不足採信。
  (三)又於金融機構開設帳戶，請領存摺及提款卡，係針對個人身
    分之社會信用而予以資金流通，具有強烈之屬人性格，而金
    融帳戶作為個人理財之工具，申請開設並無任何特殊之限制
    ，一般民眾皆得以存入最低開戶金額之方式申請取得，且同
    一人均得在不同之金融機構申請數個存款帳戶使用，乃公眾
    所週知之事實，依一般人之社會經驗，遇不熟識之人以各種
    名目索取金融帳戶，當無不起疑心之理。況以今日社會，各
    類形式之詐欺、恐嚇取財等犯罪（舉凡誑稱中獎繳交保證金
    、退稅、核對信用卡刷卡記錄、媒介賣淫、親人被綁架、虛
    設網路拍賣網站等等不一而足），利用行動電話、市內電話
    或電腦網路，且收購人頭帳戶作為詐欺工具以利行騙、恐嚇
    之事例，無日無時在平面、電子媒體經常報導，且警察、金
    融、稅務單位亦在各公共場所張貼防騙、防恐文宣，已為社
    會大眾所共知，被告對此應無不知之理。其對索取帳戶存摺
    、提款卡之人可能利用帳戶做為其詐欺取財或恐嚇取財，使
    偵查機關不易偵查，事前應足以預見，竟仍將其銀行之提款
    卡及密碼交給上開不詳人士使用，縱無具體事證顯示被告確
    有參與向被害人恐嚇取財、或不法取得被害人匯款等犯行，
    然就該不詳人士嗣後將其提供之帳戶供作恐嚇取財之用，顯
    不違反其本意，則被告有幫助他人恐嚇取財之不確定故意，
    甚為顯明。
  (四)綜上，被告提供上開帳戶予他人使用，既可預見正犯係為掩
    飾或隱匿因恐嚇取財行為所得財物之用，且被害人確因受恐
    嚇而心生畏懼始匯款至上開帳戶，已如前述，是被告顯有幫
    助犯罪集團恐嚇取財之行為及故意存在，至為灼然。被告所
    辯，難以採信，本件事證明確，被告幫助恐嚇取財之犯行，
    洵堪認定。
二、按刑法第346條第1項之恐嚇取財罪，與同法第339條第1項之
    詐欺取財罪，二者之區別，在於前者係施用使人心生畏怖之
    恐嚇手段，致被害人心生畏懼，明知不應交付財物而交付，
    後者則係施用詐術手段，使人陷於錯誤，誤信為應交付財物
    而交付。惟上開之恐嚇手段，常以虛假之事實為內容，故有
    時亦不免含有詐欺之性質，倘含有詐欺性之恐嚇取財行為，
    足使人心生畏懼時，自應僅論以高度之恐嚇取財罪，殊無再
    適用詐欺取財罪之餘地，最高法院著有84年度臺上字第1993
    號判決意旨可參。又按刑法上之幫助犯，係對於犯罪與正犯
    有共同之認識，而以幫助之意思，對於正犯資以助力，而未
    參與實施犯罪之行為者而言（最高法院75年度臺上字第1509
    號、88年度臺上字第1270號判決參照）。是以如未參與實施
    犯罪構成要件之行為，而係出於幫助之意思提供助力，即屬
    幫助犯，而非共同正犯。被告僅提供帳戶讓被害人存入款項
    ，其行為性質上僅可認為係恐嚇取財構成要件以外之幫助行
    為，尚難遽認係與前述恐嚇取財行為人本於共同犯罪之犯意
    聯絡，而有參與或分擔向被害人恐嚇取財之犯行。核被告丙
    ○○基於幫助詐騙集團犯刑法第346條第1項恐嚇取財犯罪之
    故意，而犯上開之罪，應依刑法第30條第1項前段規定，論
    以恐嚇取財罪之幫助犯，並依同條第2項之規定，按正犯之
    刑度減輕之。爰審酌被告提供帳戶幫助犯罪，使犯罪易於脫
    免處罰，難為追查，於上開帳戶部分致使被害人受有5萬元
    之損害，亦即提供金融帳戶予人從事不法之使用，造成警方
    查緝犯罪集團受阻，致使不法犯罪集團猖獗，受害民眾增加
    ，等同助長犯行，暨被告否認犯行等一切情狀，量處如主文
    所示之刑，並諭知易科罰金之折算標準，以示懲儆。另本件
    被告犯罪行為之時間，係在96年4月24日以前，所犯罪名固
    為中華民國九十六年罪犯減刑條例第3條第1項第15款所列，
    惟其宣告刑在有期徒刑1年6月以下，仍合於同條例第2條第1
    項第3款之規定，應減其宣告刑2分之1，並諭知易科罰金之
    折算標準。
據上論斷，應依刑事訴訟法第299條第1項前段，刑法第30條第2
項、第346條、第41條第1項前段，刑法施行法第1條之1第1項、
第2項前段，中華民國九十六年罪犯減刑條例第2條第1項第3款、
第7條、第9條，判決如主文。
本案經檢察官甲○○到庭執行職務。
中    華    民    國    98    年    7     月    29    日
                  刑事第十庭    審判長法  官  陳威龍
                                      法  官  高如宜
                                      法  官  盧鳳田
以上正本證明與原本無異。
如不服本判決應於收受本判決後10日內向本院提出上訴書狀，並
應敘述具體理由。如未敘述上訴理由者，應於上訴期間屆滿後20
日內向本院補提理由書狀（均須按他造當事人之人數附繕本）「
切勿逕送上級法院」。
                                      書記官  黃憶筑
中    華    民    國    98    年    7     月    29    日
附錄本件論罪科刑法條全文：
刑法第346條：
意圖為自己或第三人不法之所有，以恐嚇使人將本人或第三人之
物交付者，處6月以上5年以下有期徒刑，得併科1千元以下罰金
。
以前項方法得財產上不法之利益，或使第三人得之者，亦同。前
二項之未遂犯罰之。


司法院資訊處製作；財團法人民間司法改革基金會備份。
